【裁判字號】    90,交聲,938
【裁判日期】    901018
【裁判案由】    交管條例聲異
【裁判全文】
臺灣板橋地方法院交通事件裁定                    九十年度交聲字第九三八號
    原處分機關  交通部公路局臺北區監理所
    異  議  人  甲○○
右列異議人因違反道路交通管理處罰條例案件，對於原處分機關於九十年九月十日所
為之北監五字第裁四０－ＣＧ0000000號處分，聲明異議，本院裁定如左：
    主  文
異議駁回。
    理  由
一、本件異議意旨略以：異議人於民國（下同）九十年五月十五日十時三十五分許，
    駕駛Ｋ四－四一○八號自小客車，行經臺北縣鶯歌鎮○○○路交界往鶯歌時，為
    臺北縣警察局員警照相舉發行車超速。異議人固不否認車速有超過該地段道路限
    速時速四十公里之事實，惟辯稱，伊認為臺北縣樹林與鶯歌之交界處，除在鶯歌
    焚化廠路口設有紅綠燈之外，並無其他叉路或斑馬線，因此該路段並非危險道路
    。又樹林外環道之限速為時速六十公里，是異議人自樹林外環道橋開車下來，看
    見最高速限六十公里之標示，車速由二十公里加速至六十公里，惟行至鶯歌焚化
    廠路口後，再行駛一百多公尺，即見最高速限四十公里，實無法立即減速，因此
    警察在此交界處拍照舉發實不合理，為此提起本件異議，請求撤銷原處分云云。
二、按汽車駕駛人，行車速度，超過規定之最高時速者，處新臺幣一千二百元以上二
    千四百元以下罰鍰；又汽車駕駛人違反第四十條第一項者，除依原條款處罰鍰外
    ，並予記違規點數一點，道路交通管理處罰條例第四十條第一項、第六十三條第
    一項第一款定有明文。又按行車速度，依標誌之規定，無標誌者，應依左列規定
    ：一、在市區道路，時速不得超過四○公里，在郊外道路時速不得超過六○公里
    ，修正前道路交通安全規則第九十三條第一項第一款復有規定（前開條文於九十
    年五月三十日修正，六月一日施行）。
三、經查：受處分人即異議人甲○○於九十年五月十五日十時三十五分許，駕駛Ｋ四
    －四一○八號自用小客車，在臺北縣鶯歌鎮○○○路往鶯歌，限速四十公里之路
    段時，經警以測速設備測得其行駛之車速達時速五十九公里，而予拍照採證後掣
    單逕行舉發，有舉發通知單一紙附照片一禎在卷為據。異議人雖辯稱：該路段規
    定速限四十公里顯不合理云云。按道路行駛車輛之速限規定，係由立法機關委諸
    公路主管機關、市區道路主管機關及警察機關，以標誌方式設限，此觀諸道路交
    通標誌標線號誌設置規則第一條、第四條規定自明。而立法機關立法授權道路主
    管機關得以限速標誌限制道路上汽車行駛之速限，立法目的在於考量各路段地形
    環境、道路品質、人車多寡等具體情況，由主管機關設限規範之，以期避免危險
    發生，而非由駕駛人自行判斷有無危險，以決定其行車速度。且查道路地形及路
    況不同，為維行車安全設置不同限速標誌，異議人行駛違規路段係速限四十公里
    ，並在測速儀器後設置限速四十公里標誌加以限制，異議人行經限速四十公里路
    段，經科學儀器測照時速為五十九公里，有九十年八月二十七日九十北警交字第
    三六０五號函在卷可稽，足證異議人於前開時地行經該處時，有超速之違規行為
    。異議人辯稱該路段並無危險，最高速限設為四十公里顯不合理云云，不足做為
    其脫免罰責之藉詞。又主管機關設置限速之標誌，係具有法規範效力，而在課予
    不特定人遵循、注意之義務，本件樹林外環道之橋面有限速六十公里之標誌、鶯
    歌鎮區有限速四十公里之標誌，有異議人提出現場照片二禎附卷可
    稽，異議人行經上開路段，自應遵守前開標誌之規定。雖本件異議人違規超速行
    駛之路段，係銜接於限速六十公里樹林外環道之橋面與限速四十公里之鶯歌鎮區間，然而異議人於下橋進入市區道路前，非不可預先減速以遵守限
    速規定，且異議人行經該處，明知當地限速四十公里，仍以時速五十九公里之速
    度行駛，顯未減速，其本身駕駛行為已有違失，反指上開道路之限速設計不當，
    實係倒因為果之置辯，自不足採。從而異議人既有上開違規事實，原處分機關據
    以援引前開規定，裁處其罰鍰一千二百元並記違規點數一點，並無不當。本件異
    議為無理由，應予駁回。
據上論斷，應依道路交通案件處理辦法第十九條規定，裁定如主文。
中      華      民      國     九十       年      十      月    十八    日
                                      台灣板橋地方法院交通法庭
                                          法  官  王  敏  慧
右正本証明與原本無異
如不服本裁定應於送達後五日內向本院提出抗告狀
                                          書記官  廖  美  紅
中      華      民      國     九十       年      十      月    十九    日


司法院資訊處製作；財團法人民間司法改革基金會備份。
